【裁判字號】    98,台上,3176
【裁判日期】    980611
【裁判案由】    偽造文書
【裁判全文】
最高法院刑事判決            九十八年度台上字第三一七六號
上  訴  人  甲○○（原名蔡雪紅）
選任辯護人  高奕驤律師
上列上訴人因偽造文書案件，不服台灣高等法院中華民國九十八
年三月十九日第二審更審判決（九十六年度上更(二)緝字第三號，
起訴案號：台灣士林地方法院檢察署八十八年度偵字第九三○號
），提起上訴，本院判決如下：
    主  文
上訴駁回。
    理  由
一、偽造私文書部分：
按刑事訴訟法第三百七十七條規定，上訴於第三審法院，非以判
決違背法令為理由，不得為之。是提起第三審上訴，應以原判決
違背法令為理由，係屬法定要件。如果上訴理由書狀並未依據卷
內訴訟資料，具體指摘原判決不適用何種法則或如何適用不當，
或所指摘原判決違法情事，顯與法律規定得為第三審上訴理由之
違法情形，不相適合時，均應認其上訴為違背法律上之程式，予
以駁回。本件上訴人甲○○上訴意旨略稱：（一）、原判決事實
欄記載認定：上訴人於民國八十六年八月二十九日售出如原判決
附表一編號（項次）一至十二之台鳳公司股票，同年九月一日完
成股票交付，復於同年九月二十八日又售出如原判決附表一編號
十三至十六之台鳳公司股票等情。惟該附表一之記載係區分為「
八十六年八月二十九日賣掉」及「八十六年十月一日賣掉」二部
分，並無八十六年九月二十八日出售部分。準此，則原判決事實
欄所認定之該附表一編號十三至十六之四張台鳳公司股票（實則
該附表一並無編號十三至十六，而係「八十六年十月一日賣掉部
分」編號一至四），究竟係於八十六年九月二十八日出售？抑或
係於八十六年十月一日出售？前後記載相互歧異，顯有判決理由
矛盾之違誤。（二）、告訴人鄧耀南於八十六年九月十日將八張
台鳳公司股票共計六千六百九十四股交與上訴人時（即告訴人第
二次交付之股票），就股票過戶所需之印鑑章，有無一併交付上
訴人或蔡德全，告訴人先前雖多次陳稱：伊並未交付股票印鑑章
與上訴人或蔡德全，印章放在辦公室抽屜內有鎖，印章及身分證
怎麼拿去伊不知道等語。惟嗣又改口證稱：「（審判長問：第二
次交股票、印章給蔡德全？）是的。他們告訴我說要繳房租，因
為他們拿不出錢來，要借股票給房東作擔保，說一定會繳房租的
」、「（辯護人問：你拿給蔡德全用的是印鑑章？）是的」等語
。告訴人已當庭作證自承上訴人第二次借股票時（即八十六年九
月十日），確有交付股票及印鑑章與蔡德全之事，與證人蔡德全
到庭證述之情節相符，自堪信為真實。告訴人既將過戶所需之印
鑑章連同股票一併交付上訴人，應有授權上訴人得加以處分之意
，上訴人將該股票交由他人抵債出售，即難認有盜用印章偽造文
書之犯行。原判決就此有利於上訴人之證據，棄置不論，顯有判
決不備理由之違法等語。
惟查原判決認定上訴人有原判決事實欄所記載之偽造私文書犯行
，係依憑上訴人之相關供述、證人即告訴人鄧耀南、證人即共犯
蔡德全、證人陳昇華、楊宗麗、馮沛之證言、卷附上訴人與蔡德
全於八十七年五月二十五日書立之切結書、蔡德全於八十六年九
月十一日書立之切結書、股票轉讓過戶聲請書十二紙、台鳳公司
八十九年七月十九日（八九）鳳管字第五一九號函及檢附之過戶
異動處理書、轉讓過戶申請書、台鳳公司九十年七月三日（九○
）鳳管字第二六七號函及檢送「鄧耀南之持有股數為一千零六股
，持有股票清冊乙份」、大展證券股份有限公司九十年七月六日
（九○）展管字第○九八號函檢送「本公司城中分公司客戶『馮
沛』開戶資料」、元大京華證券股份有限公司九十年八月十三日
（九○）元京證股（二）字第○七一九號函檢送「承辦『上市股
票質押或轉讓，應備文件及程序』及範本」、證人馮沛於第一審
訊問時所提出之「大展證券證券存摺封面及內頁」影本等資料，
予以綜合判斷，因而撤銷第一審判決，改判依牽連犯論處上訴人
共同連續行使偽造私文書，足以生損害於他人罪刑，已詳予說明
其所憑之證據及認定之理由。而以上訴人雖承認與蔡德全向告訴
人洽借台鳳股票，但否認有偽造文書之犯行，辯稱：伊當時因週
轉不靈，才向告訴人借股票，告訴人有說可以拿去賣，但以後還
要再買回來返還，第二次借用時，告訴人更將股票連同印鑑章一
併交給蔡德全，伊係經告訴人同意授權下才出售股票、辦理過戶
手續，並無偽造文書之犯行等語。然查上訴人第一次係以欲向台
北市政府競標珠寶，供臨時擔保之用，於標售後訂約十日內即可
歸還，不會出售等語，向告訴人借用如原判決附表一所示十六張
台鳳公司股票，告訴人並未出具借據兼授權書及蓋用印鑑章於該
股票背面出讓人欄及股票轉讓過戶申請書出讓人欄；第二次與蔡
德全係以要供臨時擔保之用，保證不會出售，事畢即歸還，向告
訴人借用其所有如原判決附表二所示之台鳳公司股票八張，告訴
人並未同意其出售，亦無將印鑑章交付蔡德全等情，迭據告訴人
證述甚詳。證人楊宗麗亦證稱：上訴人持其替告訴人書寫的一張
紙條當借據，內容是記載用台鳳股票質押向伊借款新台幣六十萬
元，言明五天內要來贖回股票，不然質押之股票由伊全權處理，
並交付股票及告訴人之印鑑章向伊質押借款；證人陳昇華證稱：
上訴人積欠房租拿告訴人之股票來抵押，上訴人說股票是告訴人
抵押的不能賣，但伊要求能轉售才接受，上訴人就在股票背面及
股票讓渡過戶申請書上蓋章可轉讓後，另外寫切結書，伊才接受
，寫切結書及蓋章時告訴人均不在場各等語。再參酌上開上訴人
及蔡德全事後於八十七年五月二十五日親自書立之切結書所載意
旨：彼二人前向告訴人所借用之如原判決附表一、二之台鳳公司
股票，總計二萬多股股票為非賣品，作為臨時擔保之用，約定於
八十七年六月五日前贖回於告訴人所指定之人，一切費用由彼二
人負擔等語。倘告訴人曾同意並授權上訴人及蔡德全出售各該股
票，理應記載「買回」，而非「贖回」，況該切結書內更明確記
載「總計二萬多股上項股票為非賣品，作為臨時擔保之用」等字
句。按諸該切結書係上訴人及蔡德全將上述股票出售後，與告訴
人商討如何解決股票出售，補償告訴人之損失時所補寫，猶仍載
明為「上項股票為非賣品，作為臨時擔保之用」等字句，顯然上
訴人係以供擔保為由向告訴人借得該台鳳公司股票，告訴人於交
付台鳳公司股票時，並未同意上訴人讓售甚明。就上訴人否認有
偽造私文書之犯行，所辯各節，認係卸責之詞，不足採信，於理
由內予以指駁。所為論斷，均有卷存資料可資覆按，從形式上觀
察，並無所謂違背法令之情形。按刑事訴訟法第三百十條第二款
所謂有罪之判決書，對於被告有利之證據不採納者，應說明其理
由，係指就單一證據之各別證據價值判斷有不同時，應說明如何
不採納其中某一各別證據之理由而言。例如甲﹑乙﹑丙證人三人
各自為不同之證明內容，對於其中某一證人所為有利於被告之證
言如不採納時，自應說明不予採納之理由，否則其判決理由即屬
不備，即難謂無違背法令；如果同一證人前後供述證言彼此不能
相容時，則採信同一證人之部分證言時，當然排除其他部分證言
，此為法院取捨證據法理上之當然結果，縱未於判決理由內說明
捨棄他部分證言而僅說明採用某部分證言之理由，於判決本旨亦
無影響，此與判決不備理由尚屬有間。上訴意旨（二）所引述之
告訴人證言，前後雖有不同，原判決既綜合卷內其他資料而採信
前者為上訴人有罪之認定，當然排除告訴人其他部分證言，此為
法院取捨證據法理上之當然結果，其未於判決理由內說明捨棄他
部分證言而僅說明採用此部分證言之理由，於判決本旨亦無影響
，尚與判決不備理由之情形有間。上訴意旨執此指摘原判決違法
，尚有誤會。又上訴意旨（一）援引原判決事實欄所記載之日期
及編號（項次），與原判決附表一記載不符部分，依判決全文意
旨及卷內資料以觀，係出於誤寫，顯然於判決無影響，為得以裁
定更正之事項，不得執為合法上訴第三審之理由。此部分上訴為
違背法律上之程式，應予駁回。
二、詐欺部分：
按刑事訴訟法第三百七十六條所列各罪之案件，經第二審判決者
，不得上訴於第三審法院，為該法條所明定。本件上訴人牽連犯
詐欺部分，原審係依刑法第三百三十九條第一項論處罪刑，核屬
刑事訴訟法第三百七十六條第四款之案件。依上開說明，既經第
二審判決，自不得上訴於第三審法院。縱認此部分與前述上訴人
偽造私文書部分有牽連關係，為裁判上一罪，但其偽造私文書部
分之上訴為不合法，本院應從程序上予以駁回，而無從為實體上
判決，對於輕罪部分之此部分，亦無從適用審判不可分原則，為
實體上審判。上訴人竟復一併提起上訴，顯為法所不許，應予駁
回。
據上論結，應依刑事訴訟法第三百九十五條前段，判決如主文。
中    華    民    國  九十八  年    六    月   十一   日
                      最高法院刑事第一庭
                          審判長法官  董  明  霈
                                法官  林  茂  雄
                                法官  張  祺  祥
                                法官  吳  昆  仁
                                法官  蘇  振  堂
      本件正本證明與原本無異
                                      書  記  官
中    華    民    國  九十八  年    六    月   十五   日
                                                      K


司法院資訊處製作；財團法人民間司法改革基金會備份。
